【裁判字號】    97,抗,1550
【裁判日期】    970926
【裁判案由】    返還提存物
【裁判全文】
臺灣高等法院民事裁定                  97年度抗字第1550號
抗  告  人  長鴻營造股份有限公司
法定代理人  甲○○
代  理  人  侯水深律師
            林忠儀律師
上列抗告人因與相對人佰歲實業股份有限公司間返還提存物事件
，對於中華民國97年8月25日臺灣臺北地方法院97年度聲字第
2978號裁定提起抗告，本院裁定如下：
    主  文
原裁定廢棄。
台灣台北地方法院九十四年度存字第五八二三號提存事件，所提
存之新台幣拾貳萬肆仟元之擔保金，准由抗告人領取。
抗告及聲請費用，由相對人負擔。
    理  由
一、按應供擔保之原因消滅者，法院應依供擔保人之聲請，以裁
    定命返還其提存物，民事訴訟法第104條第1項第1款定有明
    文。前開規定，於其他依法令供訴訟上之擔保者準用之，並
    為同法第106條所規定。又債權人本案勝訴確定，確定無損
    害發生，或就所生之損害已經賠償時，得謂供擔保之原因消
    滅（最高法院53年台抗第279號判例要旨參照）。又按返還
    擔保金，依民事訴訟法第106條準用第104條之規定，須符合
    ：（１）應供擔保之原因消滅者；（２）供擔保人證明受擔
    保利益人同意返還者；（３）訴訟終結後供擔保人證明已定
    20日以上之期間催告受擔保利益人行使權利而未行使，或法
    院依供擔保人之聲請，通知受擔保利益人於一定期間內行使
    權利並向法院為行使權利之證明而未證明者之要件，法院始
    得裁定返還擔保金。而所謂供擔保之原因消滅，係指相對人
    確定無損害發生，或債權人本案勝訴確定，或就所生之損害
    已賠償時之謂也。
二、經查，抗告人與相對人間請求清償債務事件，抗告人依台灣
    台北地方法院（下稱台北地院）94年度裁全字第9270號民事
    裁定，並以台北地院94年度存字第5823號提存事件提存新台
    幣（下同）32萬4,000元，聲請對相對人之財產在81萬1,335
    元之範圍內為假扣押強制執行，茲因發現相對人於台北地院
    民事執行處94年度執全字第4019號執行事件，已無財產可供
    假扣押執行，而於97年5月15日聲請撤回假扣押之執行之聲
    請；又抗告人之本案訴訟已於51萬2,505元之範圍內勝訴確
    定（未全部勝訴）。抗告人以本件應供擔保之原因已消滅，
    其自得請求返還擔保金等語，並提出提存書、台北地院95年
    度建字第65號判決書暨其確定證明、台北地院民事執行處97
    年7月4日94年度執全字第4019號通知、台北地院民事執行處
    97年5月17日94年度執全字第4019號函、撤回假扣押執行聲
    請狀等件影本可考（見原法院卷第7頁、第8頁、第9頁、第
    10 頁、第11頁、第12頁、第13頁、第14頁、第15頁）。本
    件假扣押強制執行並未扣得任何財產，其執行並無結果，且
    抗告人已撤回執行終結在案，相對人自無受損害之可能；縱
    抗告人就本案請求未獲全部勝訴判決確定，屬本案判決結果
    ，與假扣押保全程序為屬二事，不能據以證明執行假扣押有
    所損害，足見相對人並未因此而受有損害。且債權人收受假
    扣押或假處分裁定後已逾30日者，不得聲請執行，強制執行
    法第132條第3項定有明文。而抗告人於收受假扣押裁定後已
    逾30日而不得再聲請執行，則本件假扣押強制執行程序既經
    撤回而終結，且無從再聲請執行，相對人將來亦無因假扣押
    而發生損害之可能。是抗告人主張本件應供擔保之原因業已
    消滅，而聲請返還擔保物，自屬有據。從而，原法院失察裁
    定駁回抗告人之聲請，自有未洽。抗告意旨指摘原裁定不當
    ，聲明廢棄，為有理由。
三、據上論結，本件抗告為有理由，爰裁定如主文。
中    華    民    國    97    年    9     月    26    日
                  民事第七庭
                      審判長法  官  鄭三源
                            法  官  呂太郎
                            法  官  王聖惠
正本係照原本作成。
不得再抗告。
中    華    民    國    97    年    9     月    30    日
                            書記官  陳樂觀


司法院資訊處製作；財團法人民間司法改革基金會備份。
